臺灣新北地方法院民事裁定  
111年度消債更字第365號
聲  請  人  林雅惠  
即  債務人          

代  理  人  陳昌羲律師
上列當事人因消費者債務清理事件，聲請更生，本院裁定如下：
    主  文
聲請人甲○○自中華民國111年10月3日上午10時起開始更生程序。
命司法事務官進行更生程序。
    理  由
一、按債務人不能清償債務或有不能清償之虞者，得依本條例所
    定更生程序，清理其債務；債務人無擔保或無優先權之本金
    及利息債務總額未逾新臺幣（下同）1,200萬元者，於法院
    裁定開始清算程序或宣告破產前，得向法院聲請更生；債務
    人對於金融機構負債務者，在聲請更生或清算前，應向最大
    債權金融機構請求協商債務清償方案，或向其住、居所地之
    法院或鄉、鎮、市、區調解委員會聲請債務清理之調解，消
    費者債務清理條例（下稱消債條例）第3條、第42條第1 項
    、第151條第1項分別定有明文。又法院開始更生程序之裁定
    ，應載明其年、月、日、時，並即時發生效力；法院裁定開
    始更生或清算程序後，得命司法事務官進行更生或清算程序
    ，必要時得選任律師、會計師或其他適當之自然人或法人一
    人為監督人或管理人，消債條例第45條第1項、第16條第1 
    項分別定有明文。
二、本件聲請意旨略以：聲請人積欠金融機構等債務金額計2,56
    7,464元，於5年內未從事營業活動，且有不能清償債務之情
    事。聲請人自民國111年4月1日起任職於曜生婦產科，月薪
    約為25,200元，扣除基本生活費及扶養費後，每月僅能償還
    2,000至3,000元，根本無法支應最大債權銀行台新國際商業
    銀行股份有限公司（下稱台新銀行）所提供之方案，致前置
    協商不成立，是聲請人顯有不能清償債務之情事甚明，爰依
    法聲請鈞院准予裁定本件開始更生程序等語。
三、經查：
  ㈠本件聲請人於消債條例施行後，曾依消債條例第151條規定向
    最大債權銀行台新銀行申請債務前置協商，台新銀行提出
    180期、利率0%，每期還款6,390元之協商方案，惟聲請人表
    示無法負擔任何還款條件，故協商不成立，此有聲請人提出
    前置協商不成立通知書影本在卷可參（見本院卷第31頁）。
    是以，聲請人據以聲請更生，本院自應綜合聲請人目前全部
    收支及財產狀況，評估是否已不能維持符合人性尊嚴之最基
    本生活條件，而有消債條例第3條規定之「不能清償債務或
    有不能清償之虞」之情事。
  ㈡聲請人主張之前開事實，業據其提出財團法人金融聯合徵信
    中心查詢當事人綜合信用報告回覆書、財產及收入狀況說明
    書、債權人清冊、前置協商不成立通知書、法務部行政執行
    署新北分署111年8月3日新北執愛111年廢罰執字第00000000
    號執行命令、彰化銀行存摺、台新銀行存摺、中華郵政存簿
    儲金簿、臺灣企銀存摺、中華民國人壽保險同業公會「保險
    業通報作業資訊系統」資料查詢結果回覆書、三商美邦人壽
    保險單、聲請人及其未成年子女戶籍謄本、聲請人及其未成
    年子女全國財產稅總歸戶財產查詢清單、聲請人及其未成年
    子女109至110年度綜合所得稅各類所得資料清單、勞保被保
    險人投保資料表暨明細等件資料為證（見本院卷第17至37、
    69至150頁）。經核：
　⒈聲請人稱其自111年4月1日起於曜生婦產科任職，每月平均薪
    資為25,200元，此有聲請人提出之彰化銀行存摺、勞保被保
    險人投保資料表暨明細為證（見本院卷第103至105、149至1
    50頁），堪信為真實。
　⒉聲請人陳報其每月生活必要支出包含健保費392元、勞保費58
    1元、伙食費9,000元、交通費1,000元、水電費1,500元、瓦
    斯費500元、電話費500元，共計13,473元等節，有聲請人財
    產及收入狀況說明書在卷可參（見本院卷第24頁）。審酌聲
    請人所列每月必要支出並未超過新北市政府所公告之新北市
    111年度最低生活費用每人每月15,800元之1.2倍即18,960元
    （消債條例第64條之2參照）之標準，應可採信。聲請人復
    主張其每月尚須支出扶養三名未成年子女費用共計9,000元
    （3,000元×3＝9,000元）等情，亦據提出戶籍謄本影本為證
    （見本院卷第121頁），本院審酌該三名未成年子女分別為1
    6歲、12歲、10歲，是尚難以強求其自力謀生，核屬無謀生
    能力之人，是聲請人主張該三名未成年子女有受其扶養之必
    要，應堪採信。而聲請人主張支出該三名未成年子女之扶養
    費共計9,000元，亦未逾消債條例第64條之2第2項所定受扶
    養者之必要生活費用（即新北市111年度每人每月最低生活
    費之1.2倍）經與配偶分攤後之數額，自屬合理可採。因此
    ，本院認聲請人每月必要生活支出合計應為22,473元（計算
    式：13,473元＋扶養費9,000元＝22,473元）。
　㈢因此，以聲請人每月可處分所得25,200元，扣除每月生活必
    要支出及扶養費用22,473元後，每月僅剩餘2,727元（計算
    式：25,200元－22,473元＝2,727元），確實已無法負擔台新
    銀行上開每月6,390元之調解方案，遑論聲請人尚有負欠其
    他債權人之債務未列入，堪認聲請人客觀上處於因欠缺清償
    能力而不足以清償債務之經濟狀態，符合消債條例第3條所
    規定「債務人不能清償債務」之情形。
四、綜上所述，本件聲請人為一般消費者，並未從事營業活動，
    其有不能清償債務之情，又其所負無擔保或無優先權之債務
    並未逾1,200萬元，且未經法院裁定開始清算程序或宣告破
    產，復查無消債條例第6條第3項、第8條或第46條各款所定
    駁回更生聲請之事由存在，則聲請人聲請本件更生，即屬有
    據，應予准許。
五、又聲請人應於更生程序開始後，由債權人會議可決或由法院
    裁定認可其更生方案後方能實行，倘未能經債權會議可決或
    經法院裁定認可，則依消債條例第61條第1項規定，除有同
    條例第12條、第64條規定情形外應續行清算程序。進入更生
    程序後，其無擔保債權均須藉更生程序以獲得清償，聲請人
    應盡所能節約支出，並應努力工作以增加還款之成數及總金
    額，是於更生程序中，擬定足以為債權人接受，或可經法院
    認為公允之更生方案以供採擇，俾免更生程序須致清算程序
    之程度，附此敘明。
六、依消債條例第11條第1項、第45條第1項、第16條第1項，裁
    定如主文。　　
中　　華　　民　　國　　111 　年　　10　　月　　3 　　日
                  民事第八庭    法　官　黃信樺
上為正本係照原本作成
不得抗告
本裁定已於111年10月3日上午10時公告
中　　華　　民　　國　　111 　年　　10　　月　　3 　　日
                                書記官　楊振宗